【裁判字號】    95,再,52
【裁判日期】    950721
【裁判案由】    給付價金
【裁判全文】
臺灣高等法院民事判決                    95年度再字第52號
再審原告    光鎂建設企業有限公司
法定代理人  乙○○
訴訟代理人  方伯勳律師
            鄭文傑律師
再審被告    丙○○
            甲○○
上列當事人間，因給付價金事件，再審原告對於中華民國94年5
月11日本院91年度上字第448號確定判決，提起再審之訴，本院
判決如下：
    主      文
再審之訴駁回。
再審訴訟費用由再審原告負擔。
    事實及理由
一、再審原告起訴主張；再審被告等與再審原告間，因給付價金
    等事件，歷經臺灣臺北地方法院89年度訴字第5065號、本院
    91年度上字第 448號為再審原告部分勝訴、部分敗訴判決，
    再審原告不服上訴最高法院，95年 5月19日最高法院95年度
    臺上字第1055號裁定上訴駁回確定，95年6月6日送達再審原
    告；經查本院91年度上字第448號確定判決，有 (一)違反民
    法第98條之不適用法規；及(二)違反契約自由法理之不適用
    法規等再審事由；爰於95年7月6日依民事訴訟法第496條第1
    項第 1款之規定，提起本件再審之訴，求為：(一)本院91年
    度上字第 448號確定判決不利於再審原告部分廢棄。(二)前
    項廢棄部分，再審被告等應再連帶給付再審原告新臺幣 (以
    下同)60萬元，及自民國89年3月24日起至清償日止，按年息
    百分之五計算之利息。(三)再審被告應將其所有坐落臺北市
    中山區○○段○○段497地號土地應有部分各萬分之 113，分
    別移轉登記予再審原告。(四)再審被告應自民國89年 3月24
    日起至移轉前項土地應有部分萬分之 648之日止，按日連帶
    給付再審原告3,754元。(五)再審被告應各將其所有建號697
    8、建物門牌臺北市○○街10巷13號3樓之 2露台面積13.4平
    方公尺應有部分2分之1，分別移轉登記予再審原告。(六)前
    訴訟程序第二審、及再審訴訟費用由再審被告負擔。(七)再
    審原告願供擔保，請准宣告假執行等之判決。
二、本件未經言詞辯論逕以判決為之，未通知再審被告作何聲明
    及陳述。
三、按：適用法規顯有錯誤者，得以再審之訴對於確定終局判決
    聲明不服，民事訴訟法第496條第1項第 1款固有明文規定。
    惟查：所謂適用法規顯有錯誤，係指確定判決就事實審法院
    所確定之事實而為法律上判斷，有適用法規顯有錯誤之情形
    而言，最高法院71年度臺再字第30號著有判例意旨，足資參
    照。而適用法規顯有錯誤之內容，包括確定判決顯有消極的
    不適用法規，及積極的適用不當兩種情形在內。至事實審法
    院認定事實錯誤、就當事人提出之事實及聲明之證據疏於調
    查、或第三審法院就上訴理由漏未斟酌，僅生認定事實錯誤
    、調查證據欠周或判決不備理由，當事人雖得於判決確定前
    ，據為提起上訴之理由，究與適用法規顯有錯誤之情形有間
    ，不得據以提起再審之訴。
四、經查原確定判決，依調查證據所為辯論之結果，以：
    再審原告主張再審被告丙○○、甲○○二人於84年8月8日與
    再審原告簽訂合約書(以下稱系爭合約)，約定由再審被告提
    供所有坐落臺北市○○區○○段1小段497地號、應有部分各
    萬分之995之土地 (以下稱系爭土地、合併前為同小段509地
    號)予再審原告投資興建商業住宅大樓 (以下稱系爭大樓)；
    87年4月30日完工取得使用執照，87年6月17日再審原告將系
    爭大樓之門牌號碼：台北市○○街10巷19號、13號2樓之2、
    13號3樓之2等三戶建物所有權，辦理第一次登記予再審被告
    二人，應有部分各二分之一；而再審被告迄未將系爭土地應
    有部分萬分之 648移轉登記予再審原告；且僅給付設計費92
    萬元，至今仍未返還保證金60萬元，及給付再審原告代墊之
    契稅56,123元、代書費32,000元等事實，為再審被告所不爭
    執，且提出系爭合約、土地所有權狀、使用執照、建物所有
    權狀、契稅單、代書收據等影本為憑；再審原告主張之上開
    事實堪信為真實。並就兩造所整理、協議簡化爭點：(一)再
    審被告依系爭合約應分得之建物面積為何？是否有應返還建
    物面積予再審原告之契約義務？(二)再審被告應移轉予再審
    原告之土地應有不分比例為何？(三)再審原告得否向再審被
    告請求給付延未移轉土地應有部分之違約金？(四)再審原告
    得否向再審被告請求返還保證金、設計費及代墊之契稅、代
    書費等事項，本於法院取捨證據、認定事實及解釋系爭合約
    之職權行使，分別予以論斷；再審原告指摘原確定判決有(
    一)反捨契約文字而更為曲解之違反民法第98條之規定；及(
     二)再審被告未行使撤銷權撤銷系爭合約，認再審被告不受
    系爭合約拘束，而以鑑定書為判決基礎，違反契約自由法理
    等情事，充其量僅生認定事實錯誤，得於判決確定前，據為
    提起上訴之理由，究與適用法規顯有錯誤之情形有間，依前
    揭說明，尚難認原確定判決有適用法規顯有錯誤之再審事由
    。
五、查：再審之訴顯無再審理由者，得不經言詞辯論，以判決駁
    回之，民事訴訟法第502條第2項定有明文。本件再審原告雖
    以原確定判決具有民事訴訟法第496條第1項第 1款適用法規
    顯有錯誤之再審事由，提起再審之訴，惟核其再審理由狀所
    載內容，並非就原確定判決所確定之事實，為法律上判斷，
    有適用法規顯有錯誤之情形，予以指摘；而係就事實審法院
    取捨證據、認定事實及解釋意思表示之職權行使，指摘其為
    不當，已如前所述，其提起再審之訴，顯無再審理由；依首
    揭法條規定，不經言詞辯論，應以判決駁回之。
據上論結，本件再審之訴，顯無再審理由，爰判決如主文。
中    華    民    國    95    年     7    月    21    日
                  民事第五庭     審判長法  官  林丁寶
                                       法  官  高鳳仙
                                       法  官  陳博享
正本係照原本作成。
如不服本判決，應於收受送達後20日內向本院提出上訴書狀，其
未表明上訴理由者，應於提出上訴後20日內向本院補提理由書狀
（均須按他造當事人之人數附繕本）上訴時應提出委任律師或具
有律師資格之人之委任狀；委任有律師資格者，另應附具律師資
格證書及釋明委任人與受任人有民事訴訟法第466條之一第一項
但書或第二項（詳附註）所定關係之釋明文書影本。
中    華    民    國    95    年    7     月    21    日
                                       書記官  鄭靜如
附註：
民事訴訟法第466條之一（第一項、第二項）：
對於第二審判決上訴，上訴人應委任律師為訴訟代理人。但上訴
人或其他法定代理人具有律師資格者，不在此限。
上訴人之配偶、三親等內之血親、二親等內之姻親，或上訴人為
法人、中央或地方機關時，其所屬專任人員具有律師資格並經法
院認為適當者，亦得為第三審訴訟代理人。


司法院資訊處製作；財團法人民間司法改革基金會備份。
